【裁判字號】    90,簡上,296
【裁判日期】    901231
【裁判案由】    侵占
【裁判全文】
臺灣板橋地方法院刑事判決                          九十年度簡上字第二九六號
    上  訴  人
    即  被  告  乙○○
右列上訴人因侵占案件，不服本院板橋簡易庭九十年度板簡字第九二四號，中華民國
九十年十月二十六日第一審判決 (原聲請簡易判決處刑書案號：臺灣板橋地方法院檢
察署九十年度偵字第四四六九號），提起上訴，本院管轄之第二審合議庭判決如左：
    主  文
原判決撤銷。
乙○○意圖為自己不法之所有，而侵占離本人所持有之物，科罰金伍仟元，如易服勞
役，以參佰元折算壹日。
    事  實
一、乙○○於民國九十年一月二十五日下午三時後某時，在臺北縣永和市○○路與永
    貞路口安樂市場子母垃圾車內，拾獲甲○○於同年月日下午三時許，在臺北縣永
    和市○○路惠陽超市前，遭不詳人士自其所騎乘停放該處之機車座椅行李箱內竊
    取而脫離本人持有之匯通銀行信用卡一張（卡號：0000000000000
    000）。詎乙○○竟意圖為自己不法之所有，未將前開信用卡依法送交警署或
    自治機關，即予侵占入己，嗣於同年二月二十二日下午五時五十分許，在臺北縣
    三重市○○○路、重新路路口，為警執行交通違規告發勤務，臨檢盤查時，於其
    身上皮包內查獲並扣得前開信用卡一張。
二、案經臺北縣警察局三重分局報請臺灣板橋地方法院檢察署檢察官偵查後，聲請本
    院以簡易判決處刑。
    理  由
一、訊據上訴人即被告固不否認於右揭時、地拾獲甲○○所有之前揭信用卡一張，並
    將之置於身上皮包內，惟辯以：因伊父親在永和清潔隊工作，伊幫父親在永樂市
    場處理垃圾問題，而在子母垃圾車拾獲前揭信用卡，因不知如何歸還信用卡及工
    作繁忙遺忘此事，在拾獲信用卡一個多月後警察臨檢時才記起，並誠實告知警察
    ，不料反遭警方以竊盜罪移送，現雖竊盜罪不起訴，而被判侵占罪，然由伊拾獲
    信用卡期間，並未有持卡盜刷之紀錄，足徵伊實無侵占故意云云。然查：
  (一)本案系爭信用卡係甲○○於九十年一月二十五日下午三時許，在永和市○○路惠
    陽超市前其所騎乘機車座椅內行李箱內遭不詳人士竊取等情，已經被害人甲○○
    於警訊、偵查中指述綦詳（見臺灣板橋地方法院檢察署九十年度偵字第四四六九
    號偵查卷宗第七頁至第八頁、第三十一頁），且有臺北縣警察局贓物認領保管單
    乙紙、上開匯通銀行信用卡正反面影印各乙份附卷可稽，則前揭信用卡確屬離本
    人甲○○所持有之物乙節，應無可疑。
  (二)被告係於九十年一月二十五日下午三時後某時拾獲前揭信用卡，而於同年二月二
    十二日下午五時五十分許，經臺北縣警察局三重分局光明派出所員警，在臺北縣
    三重市○○○路、重新路路口，執行交通違規告發勤務臨檢被告時，由被告身上
    皮包內發現上開信用卡等情，業據被告於警訊、偵查中供陳在卷（見臺灣板橋地
    方法院檢察署九十年度偵字第四四六九號偵查卷宗第五頁至第六頁、第十五頁、
    第二十一頁），並有臺北縣警察局三重分局光明派出所臨檢紀錄表及贓物認領保
    管單各一紙附卷可稽，是被告自九十年一月二十五日拾獲前揭信用卡後，至同年
    二月二十二日下午五時五十分許為警臨檢查悉上情止，所歷期間幾近一月，被告
    實有充足之時間可送交附近警察機關，然其卻捨此不為，於翌月為警臨檢時，始
    為警從其身上皮包內發現前揭信用卡，足見被告於拾獲上開信用卡時，即有侵占
    入己之不法所有意圖；是被告前揭所辯顯為圖卸刑責之詞，不足採信，被告犯行
    ，事證明確，應堪認定。
二、按刑法第三百三十五條之侵占罪，以侵占自己持有他人之物為前提。換言之，必
    行為人基於法令、契約或法律行為以外之「適法」行為而持有他人之物，於持有
    狀態繼續中，易持有為所有之意思始可，如行為人初並未適法持有該他人之物，
    其之取得持有，係基於不法所有之原因，如竊盜、詐欺、強盜等，即應逕依各該
    罪論處，無論以侵占罪之餘地。又同法第三百三十七條之侵占遺失物罪，條文所
    稱「遺失物」，係指本人無拋棄意思，而偶然喪失其持有之物；所稱「漂流物」
    ，乃指隨水漂流之遺失物；「其他離本人所持有之物」，則係指遺失物與漂流物
    以外，非本人拋棄意思而脫離本人所持有之物而言。本件被害人甲○○所有之前
    揭信用卡係因遭竊而脫離其持有，顯非基於本人拋棄意思而脫離其持有之物，被
    告乙○○侵占之，應係犯刑法第三百三十七條之侵占遺失物罪。原審綜核各情，
    爰引刑事訴訟法第四百四十九條第一項前段、第四百五十四條第二項，刑法第三
    百三十五條第一項、第四十二條第二項，罰金罰鍰提高標準條例第一條前段、第
    二條，逕以簡易判決判處被告罰金三百元，如易服勞役，以三百元折算一日，固
    非無見，惟原審就被告並非先有法律或契約上之原因而適法持有前揭信用卡之事
    實，漏未審酌，而認被告所為係犯刑法第三百三十五條第一項之侵占罪，並據以
    論罪科刑，尚有未當。上訴人上訴意旨雖無理由，然原審判決既有上述未洽之處
    ，自應由本院撤銷改判。爰審酌被告犯罪之動機、目的、手段、所侵占遺失物之
    用途及犯後未能坦承犯行，仍飾詞卸責等一切情狀，量處如主文所示之刑，並諭
    知易服勞役之折算標準。
據上論斷，應依刑事訴訟法第四百五十五條之一第一項、第三項、第三百六十九條第
一項前段、第三百六十四條、第二百九十九條第一項前段，刑法第三百三十七條、第
四十二條第二項，罰金罰鍰提高標準條例第一條前段、第二條，判決如主文。
本案經檢察官伍逸康到庭執行職務。
中      華      民      國      九十      年    十二    月    三十一    日
                                  臺灣板橋地方法院刑事第六庭
                                          審判長法  官  張谷輔
                                                法  官  蔡新毅
                                                法  官  陳明偉
右正本證明與原本無異。
如不服本判決，應於判決送達後十日內，向本院提出上訴狀。
                                                書記官  呂妍旻
中      華      民      國      九十一    年    一      月      二      日


司法院資訊處製作；財團法人民間司法改革基金會備份。
